臺灣臺南地方法院刑事判決　　　　　　　　　　　　九十一年度交訴字第一二七號
　　公　訴　人　臺灣台南地方法院檢察署檢察官
　　被　　　告　乙○○
　　選任辯護人　許永明
右列被告因過失致死案件，經檢察官提起公訴（九十一年度偵字第二一一三號），本
院判決如左：
    主  文
乙○○因過失致人於死，處有期徒刑陸月，如易科罰金，以佰元折算壹日。
    事  實
一、乙○○於民國九十年九月五日晚間十一時四十分許，無照駕駛車號２Ｓ─７０２
    ６號自小客車，沿台南縣永康市○○路由南往北方向行駛，在行經南興路十三號
    附近前之設有閃光黃燈號誌交岔路口時，本應注意其駕駛執照已被吊扣，在吊扣
    駕照期間內不得駕駛車輛，且汽車行駛時，駕駛人應注意車前狀況，並隨時採取
    必要之安全措施及行車速度，依標誌或標線之規定，而汽車行駛至交岔路口，其
    行進、轉彎，應遵守燈光號誌之指示且閃光黃燈表示警告，車輛應減速接近，注
    意安全，小心通過，而依當時情形，客觀上又無不能注意之情事，其能注意竟疏
    於注意其行向號誌為閃光黃燈之警告及該處為限速四十公里之交岔路口，可能會
    有車輛進出岔路之車前狀況，未減速接近反以時速五十至六十公里之高速超速直
    行欲穿越岔路口，適於同一時、地，蔡國祥酒醉騎駛車號ＫＥ３─０９８號重型
    機車，由北往南沿南興路自對向行駛而來，蔡國祥本亦應注意飲酒後其吐氣所含
    酒精濃度超過每公升０‧二五毫克以上者，不得駕駛車輛，且機車行駛至交岔路
    口，左轉彎時，應距交岔路口三０公尺前顯示方向燈或手勢，行至交岔路口中心
    處左轉，並不得占用來車道搶先左轉，且轉彎車應讓直行車先行，而依當時情形
    ，客觀上亦無不能注意之情事，其能注意竟因不勝酒力而疏於注意前方有乙○○
    之自小客車駛來，未暫停讓乙○○之直行車先行，且未達交岔路口中心處即搶先
    左轉逆向斜穿道路，致乙○○見狀煞避不及，其自小客車車頭遂與蔡國祥之機車
    車頭發生碰撞，造成蔡國祥人車倒地，受有頭胸腹撞傷內出血而送醫急救，經醫
    師抽取蔡國祥血液送驗後，測得其血液中酒精濃度經換算為吐氣所含酒精濃度已
    高達每公升一．０七五毫克。車禍事故發生後，乙○○於翌日凌晨零時二十分許
    ，在警員尚不知何人為肇事車輛之駕駛人前，主動至台南縣警察局永康分局大灣
    派出所表示其為駕駛人並自首犯行，接受裁判。而蔡國祥雖經送醫救治，仍延至
    同年月九日晚間十一時三十分許不治死亡。
二、案經臺灣台南地方法院檢察署檢察官據報相驗後自動檢舉偵查起訴。
    理  由
一、訊據被告乙○○對於右開時、地無照駕駛前揭自小客車發生碰撞車禍，致被害人
    蔡國祥因之死亡之事實均坦承不諱，並有台南縣警察局道路交通事故調查報告表
    、國立成功大學醫學院附設醫院診斷證明書各二紙、交通事故現場照片二十六幀
    在卷可資佐證。又被害人蔡國祥係因本件車禍不治死亡，亦經臺灣台南地方法院
    檢察署檢察官督同檢驗員相驗明確，並製有勘驗筆錄、驗斷書及相驗屍體證明書
    等附卷可憑，而被害人蔡國祥於案發翌日凌晨零時十一分許經送醫測得其血液中
    酒精濃度為二一五ｍｇ／ｄｌ，有血液中酒精濃度檢驗值結果單一紙在卷可稽，
    經換算為吐氣所含酒精濃度已達每公升一．０七五毫克（即２１５ｍｇ／ｄｌ除
    以１０００為０．２１５％再乘以５即為１．０７５ｍｇ／ｌ），已超出法律容
    許之每公升０．二五毫克甚多，足見被害人蔡國祥確有酒醉駕車之事實無訛。又
    被告乙○○曾因違規酒醉駕車而經監理機關吊扣駕駛執照，其吊扣期間自九十年
    六月二十二日起至九十一年六月二十一日止乙節，亦經交通部公路總局嘉義區監
    理所台南監理站以九十一年五月二十九日嘉監南字第九一一０二四八號函敘明白
    。被告雖辯稱：肇事時之時速只有二、三十公里，並未超速云云。惟查，被告在
    肇事當時之時速係高達五十至六十公里等情，業據被告於警訊中供稱：「（問：
    你當時【肇事】之行向？時速？該南興路之路況？視線？該南興路【肇事處】有
    無號誌或其他標誌標線？天候如何？）我當時之行向是由仁德往大灣方向（南向
    北直行）。當時我的行車時速大約五十至六十公里左右。南興路路面平坦（該處
    因有橋所以稍有弧度），視線還可以。該處沒有交通號誌，我下車時天氣良好（
    沒下雨）」等語綦詳（見臺灣台南地方法院檢察署九十年度相字第一二四八號相
    驗卷宗第三頁反面至第四頁），並於檢察官偵訊時陳稱：「（問：你肇事時車速
    ？）不清楚，約有五、六十公里」等語無訛（見同上相驗卷第七六頁反面），再
    徵諸卷附之車損相片，被告之自小客車係前擋玻璃嚴重破裂，而被害人蔡國祥之
    機車則係車頭幾近全毀，足見前開毀損狀況係遭高速衝撞所致，參以證人即車禍
    現場處理員警丙○○復到庭結證：「（問：是否是你到現場處理？及其情形？）
    我到現場處理時並未看見被告，我是回到大灣派出所時才知道肇事人是被告，機
    車已被撞到快解體」等語明確（見本院九十一年七月四日審判筆錄）以觀，顯見
    被告確有以前開高速超速行車之事實，致發生本件嚴重碰撞車禍，極為明灼，是
    被告前開所辯，要係卸責之詞，不足採信。按汽車（均含機車）行駛時，駕駛人
    應注意車前狀況，並隨時採取必要之安全措施；行車速度，依標誌或標線之規定
    ；汽車行駛至交岔路口，其行進、轉彎，應遵守燈光號誌之指示；汽車行駛至交
    岔路口，左轉彎時，應距交岔路口三０公尺前顯示方向燈或手勢，行至交岔路口
    中心處左轉，並不得占用來車道搶先左轉；轉彎車應讓直行車先行；汽車駕駛人
    飲用酒類後其吐氣所含酒精濃度超過每公升０‧二五毫克以上者，不得駕車，道
    路交通安全規則第九十四條第三項、第九十三條第一項、第一百零二條第一項第
    一款、第四款、第六款、第一百十四條第二款分別定有明文。次按交岔路口未達
    設置行車管制號誌之標準，得於幹道設置閃光黃燈，於支道設置閃光紅燈；閃光
    黃燈表示警告，車輛應減速接近，注意安全，小心通過，道路交通標誌標線號誌
    設置規則第二百二十九條第四項第二款、第二百十一條第一項第一款亦分別規定
    甚明。查被告及被害人蔡國祥既有考領過駕駛執照，俱為有駕駛經驗之人，對於
    上開交通安全規則自知之甚稔，均為其等應注意之事項，而肇事當時係天候雨、
    夜間無照明、柏油路面、雙線道、標線清晰、有快慢車道劃分、閃光號誌交岔路
    口、路面乾燥、無缺陷、無障礙物、限速四十公里，有前開道路交通事故調查報
    告表載明及卷附事故現場相片可考，據此判斷，足見依當時狀況被告及被害人蔡
    國祥客觀上並無不能注意之情狀，是被告乙○○本應注意其駕照在吊扣中，不得
    行駛汽車上路，且亦應注意並能注意其行向號誌為閃光黃燈之警告及該處為限速
    四十公里之交岔路口，可能會有車輛進出岔路之車前狀況，竟疏未注意減速接近
    反以時速五十至六十公里之高速超速直行欲穿越岔路口，而被害人蔡國祥亦應注
    意且能注意，竟因不勝酒力而疏於注意前方有被告車輛駛來，未暫停讓被告之直
    行車先行，且未達交岔路口中心處即搶先左轉逆向斜穿道路，致與被告乙○○所
    駕駛之上開自小客車發生撞擊而人車倒地，被害人蔡國祥並因之不治死亡，被告
    及被害人蔡國祥本身均有違前開規定之注意義務，其二人均顯有過失，臺灣省台
    南區車輛行車事故鑑定委員會亦同此認定，並鑑定被告為肇事次因，被害人蔡國
    祥為肇事主因，有該委員會南鑑字第九０一二三七號鑑定意見書在卷可憑。雖被
    害人蔡國祥亦與有過失，然本件車禍既係被告之過失併合發生，自仍不能因此即
    解免被告之過失罪責。又本件被害人蔡國祥係因此次車禍不治死亡，是被告乙○
    ○之過失駕駛行為，與被害人之死亡結果間，具有相當因果關係，亦無疑義。從
    而，本件事證已甚明確，被告前揭犯行，堪以認定。
二、核被告乙○○所為，係犯刑法第二百七十六條第一項之過失致人於死罪。按汽車
    駕駛執照為駕駛汽車之許可憑證，道路交通安全規則第五十條第一項前段定有明
    文，是駕駛執照被吊扣，在其處分期間即無許可駕駛汽車之憑證，自不得駕駛車
    輛，況道路交通管理處罰條例第二十一條第一項第七款亦規定，汽車駕駛人駕駛
    執照吊扣期間駕車者，處新臺幣六千元以上一萬二千元以下罰鍰，並當場禁止其
    駕駛及扣留其車輛牌照，足見吊扣駕照期間內係絕對禁止該駕駛人駕車，此與其
    駕駛技術良否無關，是被告乙○○在駕照吊扣期間駕車，係屬無駕駛許可憑證，
    應認係「無駕駛執照駕車」，並因而致人死亡，應依道路交通管理處罰條例第八
    十六條第一項規定加重其刑。又其肇事後未被有偵查權之公務員或機關發覺其為
    犯嫌前，自行至警局主動表示其為駕駛人並自首犯行，進而接受裁判，此業經被
    告供明在卷可按，並經證人即本件車禍現場處理員警丙○○及製作警訊筆錄員警
    甲○○到庭陳證無訛，被告行為合乎自首之要件，應依刑法第六十二條前段減輕
    其刑，並依法先加後減之。爰審酌被告之品行、應負過失責任之程度即其為肇事
    次因、造成被害人死亡之結果及其犯後之態度尚稱良好惟尚未與死者家屬達成民
    事和解等一切情狀，量處如主文所示之刑，並諭知易科罰金之折算標準，以資懲
    儆。
據上論斷，應依刑事訴訟法第二百九十九條第一項前段，道路交通管理處罰條例第八
十六條第一項，刑法第十一條前段、第二百七十六條第一項、第六十二條前段、第四
十一條第一項前段，罰金罰鍰提高標準條例第一條前段、第二條，判決如主文。
本案經檢察官蘇聰榮到庭執行職務。
中      華      民      國      九十一      年     七    月    十八     日
                                      臺灣臺南地方法院交通法庭
                                          法  官  張  瑛  宗
右正本證明與原本無異。
如不服本判決，應於判決送達後十日內，向本院提出上訴狀。
                      書記官  陳  志  德
中      華      民      國      九十一      年     七    月    十九     日
中華民國刑法第二百七十六條
 (過失致死罪)
因過失致人於死者，處二年以下有期徒刑、拘役或二千元以下罰金。
從事業務之人，因業務上之過失犯前項之罪者，處五年以下有期徒刑或拘役，得併科
三千元以下罰金。
